臺灣高等法院臺中分院刑事判決　　　　　　　　　九十二年度上訴字第二二五三號
　　上　訴　人
　　即　被　告　庚○○
右上訴人因偽造文書案件，不服臺灣臺中地方法院九十二年度訴字第一二二九號，中
華民國九十二年十月二十九日第一審判決（起訴案號：臺灣臺中地方法院檢察署九十
二年度偵緝字第一三三號）提起上訴，本院判決如左：
　　主      文
上訴駁回。
    事  　　實
一、庚○○前因違反懲治盜匪條例案件，經本院於民國（下同）八十九年六月十四日
    判處有期徒刑八年確定（現執行中，不構成累犯）。緣丙○○（另經檢察官為不
    起訴處分確定）所有之車牌號碼Ｂ七－六三六六號、引擎號碼六Ａ一二Ｓ○一一
    四五七號自小客車（下稱甲車），於八十八年七月六日發生車禍致車身嚴重毀損
    ，因無力負擔鉅額修復費用，便將該車暫時擱置。俟至九十年十二月中旬，在友
    人乙○○（另經檢察官為不起訴處分確定）介紹下，將上開嚴重受損之甲車交予
    庚○○，約定以新臺幣（下同）二十萬元之代價由庚○○包修該車。詎庚○○並
    未實際修理該車，而於九十一年一月上旬，在不詳地點以不詳方式取得來路不明
    、為己○○所有（登記名義人為陳賴罔市）且與上開甲車同款式之車牌號碼Ｙ二
    －六五○○號、引擎號碼六Ａ一二Ｓ○○四九八三號之自小客車（下稱乙車，該
    車係於九十一年一月四日八時許，在臺中縣烏日鄉○○路重光巷四號之六前遭竊
    ）後，將乙車之引擎號碼磨除與甲車不同之部分（即末五個數字○四九八三），
    再重新鑄打變更為與上開甲車引擎號碼相同之六Ａ一二Ｓ○一一四五七號（即重
    新鑄打末五個數字），而完成變造屬私文書性質之汽車引擎號碼，足生損害於汽
    車監理機關管理汽車車籍資料之正確性及乙車車主己○○。庚○○並將乙車改懸
    掛上甲車之Ｂ七－六三六六號車牌後，再基於行使變造私文書之犯意，於九十一
    年一月十一日，將改造完成之乙車交予不知情之代辦人員甲○○向交通部公路總
    局臺中區監理所豐原監理站辦理換牌手續，而重新領得三Ｒ－八三七七號車牌並
    換發行車執照，再將乙車冒充為甲車交予乙○○轉交還丙○○使用。嗣於九十一
    年一月二十七日十八時許，己○○在臺中縣太平市○○路與十甲東路口，發現上
    開冒牌之甲車，與其失竊之乙車特徵相仿，進而報警追查確認後，始悉上情。
二、案經臺中縣警察局霧峰分局報請臺灣臺中地方法院檢察署檢察官偵查起訴。
　　理      由
一、訊據上訴人即被告（以下簡稱被告）庚○○矢口否認右揭犯行，辯稱：被告並不
    會修車，僅於感化院內經筆試取得汽修丙級執照，也未開設汽車修配廠，亦不認
    識丙○○、乙○○及甲○○。被告係於九十年間在臺中縣大里市一家汽車用品百
    貨購物時認識一名綽號「阿信」之「葉正信」男子，「阿信」以二萬元之代價叫
    被告幫他簽一張卷附之具切書，說要拿給車主看就沒有事了，被告缺錢用，就寫
    了該張具切書，但被告實際上並未包修丙○○之汽車，亦無竊取車輛、變造引擎
    號碼或交驗車之行為云云。
二、惟查：(一)關於乙車於前述時地失竊，嗣遭人變造引擎號碼、掉換車牌而改造冒充
    為甲車，及該車於九十一年一月十一日經甲○○代為辦領車牌繳銷重領之事實，
    業經被害人己○○及證人甲○○分別於警訊及偵訊中指證詳盡，且有贓物領據一
    紙、查獲後乙車外觀、特徵及電解車身照片十三紙、交通部公路總局臺中區監理
    所豐原監理站函所附汽車車籍查詢、汽車各項異動登記書、汽車貸款變更事項同
    意書等資料附卷可稽。(二)被告確有經乙○○介紹，以二十萬元價格為丙○○包修
    甲車之事實，業經丙○○及乙○○於偵查中及本院審理時證述明確，此外，復有
    被告自承為其所書寫之具切書一紙（內容為：我庚○○為車主丙○○包修一部三
    菱汽車、車牌號碼為Ｂ七－六三六六之二千西西佳蘭特房車，並協定包修金額為
    貳拾萬元正，如修復過程有違法材料或不合法修復的話，我願意負擔一切法律刑
    事責任。立具切書人：庚○○Ｚ000000000）在卷可憑。被告雖辯稱該
    具切書為「阿信」以兩萬元代價叫伊書就，因多案通緝在身，為求微薄生活費，
    始會甘為人頭而簽立該紙具切書云云，然被告並無從舉出所稱「阿信」之「葉正
    信」男子，其確實住址，以供傳喚對質，且從被告於就審時冷靜機警之應訊態度
    觀之，其顯非輕率懵懂之輩，當無可能僅因某結識未深之不詳姓名年籍友人欲給
    予二萬元款項，即貿然為其書寫前開包修車輛具切書，而承擔刑事追訴風險。次
    查，被告於本案偵查中，在九十二年一月二十三日為警在彰化縣北斗鎮○○里○○路○段五四○號緝獲時，係出示偽造身分證而為警識破，且在該查獲地旁空地
    扣得一部懸掛Ｙ八－二二二一號車牌之贓車。被告於緝獲後之警訊初供中即坦承
    ：前開偽造身分證係伊以「三萬元」代價委請某綽號「阿吉」者所偽造；又該部
    贓車為伊與丁○○所共同竊取，所掛車牌係伊以「九萬元」代價向位在新竹縣之
    某不詳車行所購得。隨於原審審理聲請羈押時再供稱：前開懸掛Ｙ八－二二二一
    號車牌之贓車係由伊與丁○○共同偷的‧‧‧伊將該車開回臺中換牌照，該牌照
    是伊向修配廠買來的‧‧‧等語。嗣於臺灣臺中地方法院檢察署九十二年度偵字
    第一七七一號被告與丁○○竊盜案偵查中，被告復陳稱：丁○○有向伊借過幾次
    錢，有時有還有時沒有還等語；丁○○亦稱：「（為何與庚○○一起去偷車子？
    ）因為我失業後經濟狀況不好，去年十月二十三日左右我跟庚○○開口借五千元
    ，他有借我，之後隔一星期我又缺錢繳信用卡消費款八千元，我又開口跟他借，
    他說沒有，他說有一份工作叫我負責開車就好，問我要不要做，我問要如何開車
    ，他說聽他的指示，叫我開自己的車載他去他指定的地點，然後讓他下車他會去
    偷開人家的車出來，出來以後再換車子開‧‧‧」等語，均有該偵查卷影本附卷
    可參。由被告於通緝期間尚有資力購買證件、車牌防緝，且借人款項出手闊綽，
    可知其顯無必要為賺取微薄生活費而書立前開具切書，是其此部分所辯並無可採
    。況且乙○○若委請非被告之人包修前開車輛，衡情當直接請求承修者親自出名
    簽立保證使用合法原料之字據，始得確保將來得對該人為相關權利主張，殊無同
    意由一與該事無涉、乏特殊憑信擔保且正遭通緝之被告出名切結給據之理，是被
    告上開所辯，顯係飾卸之詞，諉無可取。(三)至於證人乙○○所提出之「庚○○」
    名片，其上所載之0000000000行動電話門號申請人係黃俊銘，雖經原
    審依職權傳喚未到，惟門號使用人非必為門號申請人，尚不得以被告非該門號申
    請人即謂被告非該門號之使用人，復查，該名片上尚載有被告之正確住址「二林
    鎮○○里○○路九一號」，若謂乙○○與被告素眛平生，則如何取得該紙印有被
    告姓名、住址之名片？況乙○○於偵訊時證稱：「（如何認識庚○○的？）因玩
    車而認識，知道庚○○有在改裝車子」等語，而該次訊問過程，檢察官亦發現被
    告對乙○○使眼色而訊以被告「既不認識〈乙○○〉，為何剛才與乙○○使眼色
    ？」（參九十二年度偵緝字第一三三號卷第五六頁）；核與證人丁○○於臺灣臺
    中地方法院檢察署九十二年度偵字第一七七一號偵查時供稱：「（何時、地如何
    認識庚○○？）去年九月底在臺中市○○路飆車的時候認識，我們都是開汽車飆
    車‧‧‧」、「（認識庚○○時他說他在做什麼？）沒有。我們都聊汽車改裝及
    開車技術的事情‧‧‧」，於原審調查時亦具結證稱：「我跟庚○○是在飆車時
    認識的，我也認識乙○○，是庚○○介紹給我認識的」等語相符，可知被告所辯
    其不認識乙○○一節顯與事實不符，其應有認識乙○○並交予前開名片無訛。(四)
    丙○○及乙○○確有以二十萬代價委請被告包修甲車屬實，業於前詳為論述。雖
    該具切書簽立日期（九十一年一月十三日）係在車輛修驗完成日（九十一年一月
    十一日）之後，惟送修嚴重毀損車輛者，於包修者完工交車後，為維護自身權益
    ，而要求包修者出具保證修復過程未使用非法材料之書據，此亦符常情，且證人
    乙○○於偵訊時證稱「庚○○也保證修車不會用贓物」等語，亦與該具切書之內
    容相合致，況字據所押日期，當事人可能出於有意之填載或無意之誤寫，非必為
    實際立據日期，自不得僅以證人乙○○所證述之要求被告立據時間與具切書所押
    日期未盡相符，即遽予否定證人丙○○及乙○○所言「被告確有以二十萬元代價
    包修甲車並書寫具切書為憑」部分證詞之真實性。(五)懸掛三Ｒ－八三七七號車牌
    之乙車為警查獲時之整體外觀仍甚為新穎亮麗，並未有何明顯重大之板烤不良情
    形，又被害人己○○所指述之車身刮痕等瑕疵，僅屬細微程度，此均有卷附車輛
    照片可稽，而被告包修車輛之價格較他人估價為低，此經證人丙○○、乙○○於
    偵查中陳明，故丙○○、乙○○得以接受被告「修復」該車之結果，此於情理並
    無不合。(六)綜核上開事證，本案應係被告為圖賺取暴利，藉詞包修甲車，實乃循
    不詳管道取得遭竊之乙車，並予移花接木假冒為甲車，再交還送修者以卸修復之
    責。至於被告於本院審理時始稱以兩萬元代價委託其書立切結書之綽號「阿信」
    男子為「葉正信」並請求傳喚作證云云，關於綽號「阿信」之男子被告於本院審
    理時對於其年籍資料、住址均無所悉，且於偵查中亦稱不知綽號「阿信」之男子
    真實姓名，至本院審理時始要求傳喚作證，而證人丙○○、乙○○於本院審理時
    亦到庭證稱不認識綽號「阿信」之「葉正信」男子，故被告辯稱委請其代為書立
切結書係綽號「阿信」之「葉正信」男子，是否確有其人已顯有可疑，故被告要
    求傳訊「葉正信」，既無確實地址，本院無從傳喚，附此敘明。又證人丁○○、
    丙○○、乙○○、甲○○於本院之證詞，亦無足為有利於被告之證明，綜上，本
    案事證明確，被告所辯為卸責之詞，並無可採，其犯行洵堪認定。
三、按車輛引擎號碼係表示汽車製造廠商及出廠時期之標誌，有區別不同車輛之作用
    ，乃表示一定用意之證明，依刑法第二百二十條第一項規定，應以私文書論（最
    高法院六十六年臺上字第一九六一號判例意旨可參）。又失竊車輛之引擎號碼，
    固不乏全部予以偽造者，然亦有僅變造其中部分數字者。按將汽車引擎號碼全部
    塗銷，另行鑄造號碼嵌入引擎或粘貼其上，固為偽造，然若僅將其中部分號碼數
    字，予以變動，是否仍為偽造或應論以變造，即非無疑（最高法院八十三年臺上
    字第三三○二號判決可資參照）。是核被告庚○○所為，係犯刑法第三百四十九
    條第一項收受贓物罪及刑法第二百十六條、第二百二十條第一項、第二百十條之
    行使變造準私文書罪。又被告利用不知情之甲○○將該車送驗而重新領牌，對該
    變造之引擎號碼有所主張，就行使變造準私文書部分為間接正犯。公訴意旨雖認
    被告係將乙車之引擎號碼全部磨去，而置換打印甲車之引擎號碼，而認被告所為
    係犯偽造準私文書罪嫌。惟查甲乙兩車之引擎號碼前六碼均為「六Ａ一二Ｓ○」
    ，衡情被告顯無必要將該部分相同之引擎號碼一併磨去，徒增破綻，故應認被告
    僅將乙車與甲車引擎號碼不同之部分磨滅，再打上甲車與乙車引擎號碼不同之部
    分而已，公訴意旨此部分容有誤會。又起訴書就被告行使行為部分雖漏未援引刑
    法第二百十六條，惟起訴事實既已載明該部分行為，本院自應併予論處。被告變
    造引擎號碼之變造準私文書低度行為，為其將變造完成車輛送驗之行使變造準私
    文書高度行為所吸收，不另論罪。被告所犯收受贓物罪及行使變造準私文書罪間
    有方法目的之牽連關係，爰從一重論以行使變造準私文書罪。原審爰審酌被告素
    行不良，未思改過遷善，反以「借屍還魂」之拼裝手法打造ＡＢ車，所為侵害他
    人財產權及車籍管理正確性，所生危害非輕，及犯後未能坦承犯行，態度不佳等
    一切情狀，適用刑法第二百十六條、第二百十條、第二百二十條第一項、第三百
    四十九條第一項、第五十五條，罰金罰鍰提高標準條例第一條前段，量處有期徒
    刑一年示懲，核其認事、用法及量刑均無不合。被告上訴意旨猶否認犯罪，指摘
    原判決不當，為無理由，應予駁回。
據上論結，應依刑事訴訟法第三百六十八條，判決如主文。
本案經檢察官戊○○到庭執行職務。
中      華      民      國　    九十三     年     一      月   二十八 　日
                             　 臺灣高等法院臺中分院刑事第二庭
                                      審判長法  官　羅　禮　政
                                      　　　法  官  蔡　聰　明
                                      　　　法  官　陳　欣　安
右正本證明與原本無異。
如不服本判決應於收受送達後十日內向本院提出上訴書狀，其未敘述上訴之理由者並
得於提起上訴後十日內向本院補提理由書（均須按他造當事人之人數附繕本）。
　　　　　　　　　　　　　　　　　　　　　　書記官  紀  美  鈺
中      華      民      國　    九十三     年     一      月   二十九 　日
附錄：
刑法第二百十條：
偽造、變造私文書，足以生損害於公眾或他人者，處五年以下有期徒刑。
                　　　　　　　　　　　　　　　　　　　　　　　　　　　　Ｒ
